Inventaris van het archief van de Staalstudiestichting te Rotterdam, (1953) 1957-1965
Nationaal Archief, Den Haag
Staalstudiestichting te Rotterdam
Staalstudiestichting Rotterdam
1953-1961
merendeel 1956-1961
I27212
3.50 meter; 38 inventarisnummers.
Normale geschreven, getypte en gedrukte documenten, geen bijzondere handschriften, foto's.
Nationaal Archief, Den Haag
Staal Studie Stichting, 1957-1961
Het archief van de Staalstudiestichting te Rotterdam bestaat uit stukken gevormd in de periode 1957-1966. Het betreft diverse archiefstukken aangaande verschillende onderwerpen met betrekking tot de staal industrie in binnen- en buitenland. De stukken bestaan o.a. uit correspondentie, folders, technische dossiers en gegevens, speeches, foto's, verslagen, tijdschriften en krantenknipsels.
Archiefvorming
Geschiedenis van de archiefvormer
In 1957 richtte de Kamer van Koophandel van Rotterdam de Staal Studie Stichting op. De stad was reeds een spectaculair documentatiecentrum op het gebied van bouwkunst rijk in de vorm van een bouwcentrum. Nu zocht men naar perspectieven voor de bouw van nieuwe hoogovens in Europoort. De stichting, die opereerde in de rook van een Nederlandse Economische Hogeschool liet zich besturen door een curatorium, wat aan haar arbeid een wetenschappelijk tintje gaf.
Voorzitter van deze stichting was mr K.P. van der Mandele, secretaris was dr J.F.G.M. de Meijer. De stichting had tot doel: 'Het onderzoeken van de mogelijkheden om te komen tot de verantwoorde oprichting van een hoogovenbedrijf en het voorbereiden van de verwezenlijking van een dergelijk bedrijf, indien genoemd onderzoek tot positieve conclusie leidt'. Bij dit onderzoek werd ook contact opgenomen met de toen nog actieve Europese Gemeenschap voor Kolen en Staal, waar initiatieven op het gebied van staatindustrie dienden te worden gereguleerd.
De firma Krupp in Essen, die wel geïnteresseerd was in deelname in een hoogoven op Rozenburg, ontwierp een plan, dat bijgewerkt werd door de leden van de Staalstudie Stichting (inv. nr. 54). Dit plan werd in 1960 voorgelegd aan een commissie, waarin participeerden: Hoogovens, NKF en Staatsmijnen. Voorzitter was de econoom prof. Van Berkum.
Deze zgn. commissie Van Berkum had tot taak te bezien of het plan uitvoerbaar was en of een tweede hoogoven gewenst was. Nog in hetzelfde jaar 1960 kwam de commissie Van Berkum met een rapport (inv. nr. 56) waarin zij tot de conclusie kwam, dat een hoogoven op Rozenburg voorlopig niet nodig was, onder meer omdat Hoogovens IJmuiden al plannen had voor uitbreiding van hun bedrijf.
Dit betekende tevens het einde voor de Staalstudie Stichting, die in 1961 werd opgeheven. In 1961staakte de stichting haar werkzaamheden. In de jaren 1990 kwamen echter de voorstellen van de stichting alsnog ter sprake door een lobby van de ex-secretaris De Meyer, die hoopte dat Krupp zijn voorstellen alsnog zou verwezenlijken.
Geschiedenis van het archiefbeheer
In 1957 droeg de stichting haar archief over aan het Nederlands Economisch-Historisch Archief (NEHA), dat toen over archiefbewaarplaatsen in Den Haag beschikte.
Toen vanaf 1976 de archiefbewaarplaatsen van het NEHA werden ontruimd en de inhoud werd overgedragen aan de Rijksarchiefdienst, wees de Algemene Rijksarchivaris het Algemeen Rijksarchief aan als bewaarplaats voor het archief van de Staalstudiestichting.
De verwerving van het archief
Het archief is voor langere tijd in beheer, niet in eigendom verkregen.
Inhoud en structuur van het archief
2.19
Inhoud
Het archief bevat naast correspondentie over het stichtingsbeleid en de planning van de projecten ook uitvoerige documentatie over de vervaardiging van staal en de bedrijfsvoering ter zake, die als argumentatie moest dienen.
Selectie en vernietiging
Er heeft in het archief geen vernietiging plaats gevonden.
Aanwijzingen voor de gebruiker
Openbaarheidsbeperkingen
Volledig openbaar.
Materiële beperkingen
Aanvraaginstructie
Openbare archiefstukken kunnen online worden aangevraagd en gereserveerd. U kunt dit ook via de terminals in de studiezaal van het Nationaal Archief doen. Om te kunnen reserveren dient u de volgende stappen te volgen:
U maakt een profiel aan op www.gahetna.nl, en logt vervolgens in
Via de archiefinventaris (alleen de beschrijvingen met rode nummers) selecteert u het gewenste archiefstuk door op de knop 'Reserveren' te klikken
In het volgende scherm geeft u aan op welke dag u het archiefstuk wilt inzien
Indien u zich bevindt in de studiezaal en een tafelnummer heeft ontvangen kunt u dit nummer vermelden. Als u geen tafelnummer heeft kunt u tafelnummer 777 laten staan
Vervolgens bevestigt u uw reservering door deze te versturen.
Verwant materiaal
Beschikbaarheid van kopieën
De inventarisnummers van dit archief zijn niet in kopievorm beschikbaar.
Afgescheiden archiefmateriaal
In het Gemeentearchief van Rotterdam berust het archief "Dr. J.F.G.M. August de Meijer en Staalstudiestichting", archiefinventaris 157.
Beschrijving van de series en archiefbestanddelen
- Situatietekening van een staalcomplex, 1957; 1
- Foto's over de ontwikkeling van het Industriegebied bij Rotterdam., Market sampling study on iron and steel products.; 75 jahre AEG.; Verloren gebied!; Nederlands Limburg.; Visit of American Financiers and Industrialists to the European Coal and Steel Community.; Bankspiegel van de Twentsche Bank.; Scheepvaartverbindingen ter zee van en naar Rotterdam.; Een blik in de toekomst.; Nederland voor honderd jaar.; Socialisme en Democratie.; The Iron and Steel Board.; 1958; 1957; 1961; 1960; 1965; 1959; 2
- Catalogus van Cable Belt Conveyor., Catalogi van Basse-Sanbre.; Bulletins van Télémécanique.; Technische tekeningen van S.A. Beer-Energie.; Jaarverslag van de Groupement de l'Industrie Sidérurgique.; Gedenkboek 10 jaar Groupement de l'Industrie Sidérurgique.; Speech van M. Jaques Ferry.; Programma van Sollac.; Troisième plan de modernisation et d'équipement.; Folder van Groupement de l'Industrie Sidérurgique.; Folder van Acier français.; La turbine à gaz dans l'industrie sidérurgique.; Stahlbau Vöest.; Die vierjährige Bewährung des LD-Prozesses.; Catalogi van Ruthner.; LD-Stahl für Indien.; Vöest-LD-Stahl.; Bulletins van Innocenti.; Equipments and machines supplied by Innocenti's Mechanical Devision since 1946.; Verzameling foto's van machines.; 1955-1958; 1987; 1956; 1957; 1958; 1960; 1959; 1959-1960; 3
- Verslag der Handelingen van de Provinciale Staten van Zuid-Holland., Jaarverslag van de Kamer van Koophandel en Fabrieken Rotterdam.; Kasboekjes.; Kasstukken.; Jaarverslagen van de Kamer van Koophandel en Fabrieken Rotterdam.; 1957; 1957-1961; 1958-1959; 4
- Verslagen van het behandelde in het Parlement., Gestencilde correspondentie tussen de leden van het curatorium.; Oprichtingsakte.; Heroriënterings-nota.; Nieuwjaarsrede van de burgemeester.; Brief aan Drs. J. W. de Pous over niet-platte produkten.; Verslag van bespreking met dhr. Wittig.; Bulletins.; Correspondentie tussen het curatorium en de gemeente Rotterdam.; Brief aan Drs. J.W. de Pous met toelichting.; Notitie betreffende het advies van Krupp.; Memorandum voor de Minister van Economische Zaken.; Voorstukken van de stichting.; Foto's van diverse Nederlandse fabrieken.; 1959-1961; 1957-1961; 1957; 1961; 1958; 1957-1959; 1959; 1953-1957; 5
- Dokumentatie. Brochures, bulletins over Staalwerken., 6
- Boekwerk "Nederlandsche Kabelfabriek" te Delft. 1964?, Rapport inzake de afzetmogelijkheden, van enkele staalproducten.; Gutachtliche Stellungnahme zum Vorprojekt "Hüttenwerk Rotterdam" der Friedrich Krupp Industriebau Essen.; Rapport van het Technologisch Instituut voor Noord-Brabant.; 1957; 1959; 1960; 7
- Verslagen van de Société General de Belgue, Leitfaden fur die Errichtung von Indistrieunternehmungen in den Niederlanden.; Intenational Transport in Irion and Steelwork.; Steel at Brierley Hill.; Compagnie des Ateliers et Forges de la Loire.; Randstad en Delta.; Drei Jahre LD-Stahl VOEST.; New Horizons. 1954; 1958-1959; 1957; 1955; 1956; 8
- Honderd-jaren Bamag., Unsere Arbeitsgebiete "Lurgi"; De Accountant.; Progress.; Investeringen in de Kolenmijnbouw, en de IJzer- en Staalindustrie van de Gemeenschap.; Technisch Economische achtergrond van het plan voor de Europoort.; De Ingenieur.; De Bronk; The Knickerbocker.; Samen.; Toekomstige ontwikkeling van de Industrie in het IJmondgebied.; Toelichting structuurschets Voorne, Roozenbrug Putten eerste phase.; Verzameling tijdschriften over Staal en IJzer.; 1956; 1960; 1958; 1959; 1961; 1960-1961; 1956-1960; 9
- Verzameling tijdschriften over Staal en IJzer., 1956-1960; 10
- Verzameling tijdschriften over Staal en IJzer., 1956-1960; 11
- Verzameling tijdschriften over Staal en IJzer., 1956-1960; 12
- Verzameling tijdschriften over Staal en IJzer., 1956-1960; 13
- Staalstudies van de Stichting etc., 1956-1960; 14
  Rapporten.
- Staalstudies van de Stichting etc., 1956-1960; 15
- Correspondentie van de heren Van de Mandelen en De Meijer., Correspondentie met diverse firma's.; Dosier over het Gemeente Havenbedrijf te Rotterdam.; Dosier over de Alg. Maatschappij Société General.; Cijfers over de IJzer- en Staalindustrie voor; Corresp. met United Steel; Statuutwijzigingen van de Staalstudie stichting en diverse concept-statuten van Staalfirma's.; Sollicitaties.; Literatuur over Europoort.; Correspondentie; Correspondentie met Drs. J. W. de Pous en verslagen van vergaderingen.; Correspondentie met de Hoogovens en de Demka.; Correspondentie over het Staalproject Roozenburg en foto's.; Dosier over het Vorproject van de firma Krupp.; 1956-1960; 1957-1960; 1957-1961; 1959; 1956; 1959-1960; 1958; 1958-1961; 1955-1960; 16
- Werkstuk 1 der Marktcommissie., Concept enquéteformulier.; Plan voor de uitbreiding van de Nederlandsche IJzer-en Staalindustrie op Roozenburg en te Alblasserdam.; Accountantverslagen.; Staalbereidingsprocedee's.; Rentabilitait van het Hoogovenbedrijf te Roozenburg.; Conceptnotitie's t.a.v. het Krupp-project.; Nota over de Hoogovensector.; Hoogoverbedrijf Rotterdam.; Energievoorziening van het Hoogovenbedrijf te Rotterdam.; Stukken van de Technische Commissie van verschillende projecten.; Courantenartikelen.; Diverse publicaties.; 1959; 1960-1961; 1957-1960; 17
- Diverse publicaties, 1957-1960; 18
- Kaarten en tekeningen van verschillende objecten., 19
- Nota's, verslagen, conceptverslagen etc. van het Curatoriun.en corresp., 1957; 20
- Nota's, verslagen, conceptverslagen etc. van het Curatoriun.en corresp., 1957; 21
- Correspondentie., 1957; 22
- Correspondentie. A-M, 1958; 23
- Correspondentie. K-Z, 1958; 24
- Correspondentie., 1959; 25
- Correspondentie. A-L, 1957; 26
- Correspondentie. A-M, 1959; 27
- Correspondentie, algemeen N-Z, 1959; 28
- Correspondentie. A-M, 1960-1961; 29
- Correspondentie. N-Z, 1960-1961; 30
- Correspondentie, leden v.h. Curatorium., 1958-1961; 31
- Correspondentie, File, 1958-1961; 32
- Technisch-Archief, 1957; 33
- Wetsontwerpen, Kamerhandelingen, Raadszittingen., 34
- Krantenknipsels algemeen, 1957-1962; 35
- Krantenknipsels algemeen betr. de Staalstudiestichting., 1960; 36
- Krantenknipsels algemeen betr. de Staalstudiestichting., 1957-1959; 37
- Krantenknipsels algemeen betr. de Staalstudiestichting., 1961; 38